【裁判字號】    98,交簡上,113
【裁判日期】    981023
【裁判案由】    過失傷害
【裁判全文】
臺灣板橋地方法院刑事判決           98年度交簡上字第113號
上  訴  人
即  被  告  乙○○
選任辯護人  蔚中傑律師
上列上訴人因業務過失傷害案件，不服本院交通法庭中華民國98
年4 月13日98年度交簡字第1171號簡易判決（聲請簡易判決處刑
案號：97年度偵續字第528 號），提起上訴，本院管轄之第二審
合議庭判決如下：
    主  文
上訴駁回。
    事  實
一、乙○○係送貨員，為以駕駛、搬運為業務之人。於民國97年
    3 月18日12時20分許，駕駛車牌5878- DR號自用小客貨車，
    沿臺北縣板橋市○○路往新莊市方向行駛，行經板橋市○○
    路與民生路口，遇紅燈停等後起駛時，本應注意左右來車，
    保持兩車併行之間隔，並隨時採取必要之安全措施。而依當
    時天候雖係雨天，然為日間自然光線、路況及視距均良好，
    並無不能注意之情事，竟仍疏未注意，冒然前駛，適甲○○
    騎乘車牌號碼371-BMA 號重型機車沿同路段行駛至前開交叉
    路口，亦疏未注意機車不得在禁行機車車道內停等，致乙○
    ○所駕駛車輛之右前車輪輾壓甲○○之左腳，甲○○因此受
    有左踝骨折併脫位、左足第一跗骨與蹠骨關節骨折併脫位之
    傷害。乙○○於肇事後，留在現場守候，於有偵查職權之公
    務員尚未發覺其犯罪前，向據報前往處理之員警坦承肇事，
    自首接受裁判，而查悉上情。
二、案經甲○○訴由臺北縣政府警察局海山分局報告臺灣板橋地
    方法院檢察署檢察官偵查後，聲請簡易判決處刑。
    理  由
壹、程序方面
    按被告以外之人於審判外之陳述，雖不符刑事訴訟法第159
    條之1 至第159 條之4 之規定，而經當事人於審判程序同意
    作為證據，法院審酌該言詞陳述或書面陳述作成時之情況，
    認為適當者，亦得為證據；當事人、代理人或辯護人於法院
    調查證據時，知有第159 第1 項不得為證據之情形，而未於
    言詞辯論終結前聲明異議者，視為有前項之同意，刑事訴訟
    法第159 條之5 定有明文。本件所援引之以下各項證據（詳
    後述），固有部分屬傳聞證據，然公訴人、被告及辯護人於
    本院調查證據時，均知有前開第159 第1 項不得為證據之情
    形，且於言詞辯論終結前，均未聲明異議，本院審酌該等證
    據作成時之狀況，並無違法取證之情事，且無不宜作為證據
    之情形，依前開說明，爰認均有證據能力，合先敘明。
貳、實體方面
一、訊據被告乙○○固坦承其平日以駕車送貨為業，故業務之範
    圍包含駕駛行為，並於前揭時間駕車在該交叉路口停等紅燈
    之事實，惟否認有何業務過失傷害犯行，辯稱：伊係第一部
    抵達該路口停等紅燈之車輛，嗣後告訴人才騎乘機車自伊右
    後方過來，停在伊右側兩車門之中間，之後綠燈起駛時，因
    見告訴人左右搖晃，伊便往左閃避，嗣後下車查看便見告訴
    人機車向左傾倒，且左腳被機車壓到，告訴人左腳之傷勢應
    非遭伊駕駛車輛碾壓所致，故伊並無過失云云。經查：
  (一)被告與告訴人於前揭時地，分別駕駛自小客貨車及機車在前
    揭交叉路口處停等紅燈，告訴人係在被告之右前方停等，被
    告於停車後再起駛時，所駕駛車輛之右前車輪不慎碾壓告訴
    人之左腳，致其受有前揭傷害等情，業據證人即告訴人甲○
    ○於警詢及本院審理中到庭證稱：伊於前揭時地停等紅燈時
    ，左腳踩在地面，被告所駕駛之自小客貨車自左後方碾過伊
    之左腳，綠燈後，伊想要往前行駛，才發現左腳無法動彈；
    伊騎車經過上開路口時遇到紅燈，被告在伊左後方相距30至
    40 公 分處停等，再起駛時，右前輪壓到伊之左腳；伊機車
    停在被告之右前方，並超過被告之車燈，約有一半之機車車
    身係超過被告之車頭（見偵查卷第9 頁、本院卷第49至52頁
    ）等情明確，被告雖辯以：告訴人係嗣後騎乘機車自右後方
    而來，後方之車輛陸續過來，伊有注意到告訴人停車在伊右
    後方，起駛時為閃避告訴人，伊便靠左偏，但起駛未久，便
    發生本件事故云云，然查，被告於本院準備程序及審理中亦
    自承：告訴人停車在伊右側兩扇門中間，且靠得很近，伊要
    起駛時，有稍微注意一下告訴人，往前開時便見告訴人左右
    搖晃，伊便往左偏，告訴人就前傾拍打伊右前車窗，並說壓
    到告訴人之腳；伊起駛後不久隨即停車，因告訴人拍打伊右
    前門車窗，當時還兩手手握機車手把，身體前傾拍打車窗，
    伊便馬上停車（見本院卷第22頁、第52至53頁）等詞，依此
    ，足見被告於本件案發時得以清楚看見告訴人有左右搖晃之
    情，且案發後，告訴人復得以拍打被告之右前車窗告知其受
    傷之事，衡情，倘二車之相對位置如被告所述，告訴人係位
    處被告之右後方，則於被告起駛時，豈可能清楚見到告訴人
    有左右搖晃之情，甚且告訴人焉能坐立於機車上，拍打及被
    告右前車窗，是綜合被告前開辯詞及告訴人之證詞對照以觀
    ，被告辯稱：告訴人係停車在伊右後方，起駛時為閃避告訴
    人，便靠左偏行駛云云，要無可採，而應以告訴人指述較屬
    可信。此外，告訴人於案發後，隨即經送醫急救，經診斷受
    有前揭傷害之情，有衛生署臺北醫院97年3 月25日之診斷證
    明書及該院97年8 月16日函及函附病歷資料影本1 份（見偵
    查卷第13頁、第33至88頁）在卷可稽。從而，被告係在告訴
    人左後方相距30至40公分處停等紅燈，再起駛時，右前輪壓
    到告訴人之左腳，致其受有前揭傷害等情，洵堪認定。
  (二)按汽車行駛時，駕駛人應注意車前狀況及兩車併行之間隔，
    並隨時採取必要之安全措施，道路交通安全規則第94條第3
    項定有明文。被告係送貨員，為以駕駛、搬運為業務之人，
    已敘明如前，對於上開規定自無不知之理，其於駕駛時自應
    加以注意。被告與告訴人停等紅燈之間隔，相距僅約30公分
    乙節，既為被告所自承，復核與告訴人前揭證述相符，故堪
    採認，又觀諸被告前揭供詞，可見其已注意到告訴人停車處
    與其所駕駛之車輛甚為靠近，且有其他在該路口停等紅燈之
    車輛，行車時自當更加小心謹慎、瞻前顧後，況告訴人係在
    被告之右前方停等，被告應不難發現告訴人機車之行車動向
    ，詎被告疏未注意隨時保持兩車間隔，冒然前駛，始生本件
    事故。辯護人雖辯稱：被告係先抵達該路口停等紅燈之車輛
    ，之後陸續有其他車輛抵達，告訴人才停在被告駕駛車輛之
    旁邊，故基於信賴原則，告訴人應承擔注意義務，因被告已
    無法作車道轉換；又告訴人停等在禁行機車車道，屬違規駕
    駛云云（見本院卷第22頁），惟按汽車駕駛人雖可信賴其他
    參與交通之對方亦能遵守交通規則，同時為必要之注意，謹
    慎採取適當之行動，而對於不可知之對方違規行為並無預防
    之義務，然因對於違規行為所導致之危險，若屬已可預見，
    且在不超越社會相當性之範圍應有注意之義務者，自仍有以
    一定之行為避免結果發生之義務。因此關於他人之違規事實
    已極明顯，同時有充足之時間可採取適當之措施以避免發生
    交通事故之結果時，即不得以信賴他方定能遵守交通規則為
    由，以免除自己之責任。而被告自承於停等紅燈時，已注意
    到告訴人緊鄰其所駕駛之車輛而停車，依此縱認被告因此可
    能無處閃避，然衡諸案發當時之車況，被告如非可向左偏駛
    以保持2 車安全間隔，亦可俟告訴人機車先行，再行前進，
    況依發生本件事故當時天候雖係雨天，然為日間自然光線、
    路況及視距均良好，有卷附道路交通事故調查表(一)可參（見
    偵查卷第23頁），又無不能注意之情事，被告竟疏未注意保
    持兩車併行之間隔，以隨時採取閃避之必要安全措施，致生
    本件事故，及至告訴人因左腳遭碾壓受傷，且拍打被告所駕
    駛車輛之右前車窗時，始知肇事，足見被告有應注意、能注
    意而不注意之情，顯有違反其注意義務之過失行為已灼然至
    明。至被告辯稱：告訴人在禁行機車車道停等，有違反交通
    規則之情乙節，固為告訴人所否認，並於本院審理時證稱：
    伊係在機車停等區內停等（見本院卷第49至50頁）等語，然
    觀諸事故現場照片及現場圖（見偵查卷第19至22頁），並佐
    以告訴人於本院審理時同時證稱：被告之車輛於事故發生後
    並未經移動等詞，足見事故發生時，被告車輛之位置離機車
    停等區甚遠，且告訴人機車倒地後所形成之刮地痕亦係位於
    禁行機車之車道上，再參酌兩車停車時僅間隔約30公分之情
    以觀，堪認被告前揭辯詞應屬有據，告訴人於本件事故發生
    時，係違規停車在禁行機車車道無訛。此經臺灣省臺北區車
    輛行車事故鑑定委員會及臺灣省車輛行車事故覆議鑑定委員
    會分別鑑定亦為相同之認定在案，有該委員會之鑑定意見書
    、覆議意見書2 份在卷可按，惟揆諸前開說明，告訴人就本
    件事故之發生，雖亦有過失，仍不得因此解免被告過失傷害
    之罪責，附此敘明。
  (三)末以，告訴人因本件交通事故，致受有上開傷害之情，有前
    揭診斷證明書及病歷資料等為憑，是被告過失駕車肇事之行
    為，與告訴人受傷之結果間，具有相當因果關係，堪可認定
    。辯護人雖另辯以：告訴人傷勢僅有左腳內側大拇指，惟倘
    為被告駕車碾壓，受傷部位理應為左腳外側之腳趾，是告訴
    人顯有誇大傷勢之嫌；案發當日天候為下雨天，故可能係告
    訴人滑倒，而遭自己之機車壓傷左腳云云，並請求調閱告訴
    人至醫院就診時之X 光片為證，惟查，告訴人於本件事故發
    生後，所受傷勢為左踝骨折併脫位、左足第一跗骨與蹠骨關
    節骨折併脫位，經進一步診斷後發現有踝閉鎖性骨折、外踝
    閉鎖性骨折及其他跗骨與蹠骨閉鎖性骨折等情，此觀諸前揭
    診斷證明書及病歷資料即明，又衡諸其當時為停等紅燈後剛
    起駛之階段，車速應甚慢，因天雨路滑跌倒之可能性已較小
    ，縱有滑倒後遭自己機車壓傷之情，亦不足以因此造成前揭
    左腳多處閉鎖性骨折及關節脫位等傷害，況依被告所述，告
    訴人於事故發生時係左右搖晃，並拍打其右前車窗後，始人
    車倒地，益徵告訴人之傷勢應係在人車倒地前遭被告右前車
    輪碾壓所致甚明，故辯護人之上開辯詞，要無可採，前揭證
    據調查之聲請，核無必要，併此序明。
  (四)綜上，本件事證明確，被告所辯俱不足採。從而，其前揭犯
    行，堪以認定。
二、本件被告職業為送貨員，為以駕駛、搬運為業務之人，其違
    反前開注意義務而肇事，致告訴人受傷，核其所為係犯刑法
    第284 條第2 項之業務過失傷害罪。又被告於肇事後停留現
    場，於前來處理之警員查知犯罪前，向據報前來處理之員警
    坦承為肇事者，並自首而接受裁判，此有臺北縣政府警察局
    海山分局道路交通事故肇事人自首情形紀錄表在卷可考，堪
    認符合自首之要件，爰依刑法第62條前段之規定減輕其刑。
    本件原審審酌上訴人過失情節，及於偵審中否認犯行，犯後
    態度難謂良好，亦未與告訴人達成和解，兼衡告訴人所受傷
    勢程度及過失程度等一切具體情狀，量處拘役40日，如易科
    罰金，以新臺幣1 千元折算1 日之折算標準，其認事用法均
    無違誤之處，量刑亦稱適妥，上訴人雖仍執前揭情詞提起上
    訴，惟經核其上訴意旨為無理由，應予駁回。
據上論斷，應依刑事訴訟法第455 條之1 第1 項、第3 項、第36
8條，判決如主文。
本案經檢察官陳旭華到庭執行職務。
中    華    民    國    98    年    10    月    23    日
              交通法庭  審判長法  官  李幼妃
                              法  官  張紹省
                              法  官  鄭凱文
以上正本證明與原本無異。
不得上訴。
                              書記官  陳筱惠
中    華    民    國    98    年    10    月    23    日
附錄本案論罪科刑法條全文：
中華民國刑法第284 條
因過失傷害人者，處6 月以下有期徒刑、拘役或5 百元以下罰金
，致重傷者，處1 年以下有期徒刑、拘役或5百元以下罰金。
從事業務之人，因業務上之過失傷害人者，處1 年以下有期徒刑
、拘役或1 千元以下罰金，致重傷者，處3 年以下有期徒刑、拘
役或2 千元以下罰金。


司法院資訊處製作；財團法人民間司法改革基金會備份。
